臺灣新竹地方法院刑事判決
109年度訴字第1011號
公  訴  人  臺灣新竹地方檢察署檢察官
被      告  朱作武



指定辯護人  本院公設辯護人周凱珍  
上列被告因殺人未遂案件，經檢察官提起公訴（109年度偵字第1
4017號），本院判決如下：
    主  文
朱作武犯殺人未遂罪，處有期徒刑捌年；扣案之菜刀貳把沒收。
 
    事  實
一、朱作武與林家麗為鄰居關係，2家人長期因停車問題而互有
    嫌隙，民國109年12月3日上午復因停車起糾紛，詎朱作武因
    此心生不滿，於同日18時54分許（現場監視器畫面顯示時間
    ），飲酒後（於本案行為時並無因飲酒致不能辨識其行為違
    法或欠缺依其辨識而行為之能力或其能力有顯著減低之情形
    ）攜帶2把菜刀藏於身後，前往林家麗位於新竹縣○○鄉○○路0
    00巷00號住處門口，對屋內呼喊有人在嗎？並大力敲門，林
    家麗及其男友呂定均聽聞後前往應門，朱作武可預見人體之
    上半身內有重要之器官，一旦遭鋒利刀刃插入，極有可能傷
    及動脈血管、心臟、肺臟等重要器官，致生理機能嚴重受損
    及大量出血死亡之結果，竟基於縱因而發生死亡之結果亦不
    違背其本意之殺人不確定故意，以右手所持菜刀朝前來應門
    之呂定均左肩靠近左胸方向刺擊1刀，並因此刺中呂定均之
    左上臂，於作勢刺第2刀時，呂定均隨即以手抵抗將朱作武
    往門外推並將其壓制在地上，朱作武仍接續持菜刀往呂定均
    頸部攻擊，使呂定均受有左上臂切割傷併橈神經完全斷裂及
    垂手症候群、顏面撕裂傷等傷害。嗣經林家麗報警到場處理
    ，當場扣得朱作武所有之菜刀2把，而查知上情。
二、案經呂定均訴由新竹縣政府警察局新湖分局報告臺灣新竹地
    方檢察署檢察官偵查起訴。
    理  由
壹、證據能力事項：
    本院援引之下列證據資料（包含供述證據、文書證據等），
    並無證據證明係公務員違背法定程序所取得，且檢察官、被
    告朱作武及辯護人於本院準備、審理程序中，均同意有證據
    能力，又經本院審認結果，尚無顯有不可信之情況與不得作
    為證據之情形，審酌各該證據資料製作時之情況，無違法不
    當及證明力明顯過低之瑕疵，且均經本院於審理期日提示予
    檢察官、被告及辯護人辨識而為合法調查，自均有證據能力
    。
貳、實體部分
一、認定犯罪事實所憑之證據及理由：
㈠、訊據被告對於與告訴人呂定均之女友林家麗為鄰居關係，被
    告與林家麗家人因停車糾紛存有嫌隙，及於上開時、地以所
    攜帶2把菜刀之其中1把菜刀刺擊告訴人，使告訴人受有上開
    傷害之事實均不爭執，惟矢口否認有殺人犯意，辯稱略以：
    我當天喝醉了，完全沒有意識，也不記得了，我不認識告訴
    人，和告訴人無冤無仇為何要殺他，我是在警局看了監視器
    畫面才知道我犯了這樣的過失，我為什麼帶刀我也想不起來
    了，我承認傷害云云。辯護人則為被告辯護略以：案發當天
    上午被告與林家麗確實有發生停車糾紛，被告因為酒後一時
    失控才為本案犯行，停車糾紛是小事，被告只是要教訓對方
    而為傷害行為，並無殺人犯意，被告遭壓制在地上時，雖然
    還有揮動刀子之動作，但是為了掙脫告訴人的壓制，沒有用
    力揮砍刺擊的動作難認被告有殺人犯意等語。
㈡、惟查：
  ⒈上揭事實，業據告訴人於警詢證述略以：當時聽到有人在門
    口一直問有沒有人在，我女朋友林家麗便去應門，又聽見對
    方（被告）大力敲門，我便隨同前去應門，對方突然伸出持
    刀的右手朝我身上攻擊，我便將對方壓制到門外，他仍不斷
    持刀朝我攻擊，我有感覺刀子朝我喉嚨劃過2次，但幸好沒
    有受傷，僅下巴、胸前及額頭遭對方持刀劃過，將對方壓制
    在地上時，對方不斷叫囂：你們不敢殺我，等我出來，你們
    都要還等語（偵查卷第34頁）；於本院審理時證稱略以：他
    （被告）是直接1刀就往我這邊（指左肩靠近左胸處）刺，
    第1刀刺到我的手，刺很深，刺第2刀時我用手去擋，刺到左
    手下臂，當時他已經被我壓制在地上，他還是繼續亂揮、亂
    砍，用刀抹我的脖子，我的脖子、胸口、額頭傷都是壓制被
    告時被揮到、砍到等語（本院卷第237-257頁）。另據證人
    林家麗於警詢時證稱略以：當時對方在門口叫喚屋內是否有
    人，我前往應門時，對方說：「你們是要欺負我是嗎？」後
    ，對方便右手持刀攻擊呂定均，我有聽聞對方揮刀時口語不
    清的說「殺你」等語，呂定均將對方推出門口並壓制在地，
    對方稱：「你們不敢殺我，等我出來，你們都要還」，我看
    到對方進門持刀攻擊呂定均左臂等語（偵查卷第36頁）
　　；於本院審理時證稱略以：案發當時被告在門口叫很大聲說
    ：「有人在家嗎？」我們家外面有紗窗門、玻璃門，玻璃門
    是我打開的，紗窗門是被告打開的，我沒有把玻璃門完全打
    開，就看到被告，我說：「請問有什麼事？」被告說：「你
    們現在是要欺負我是不是？」就重複這句話，後來被告就進
    來刀就拿出來，我看到被告右手拿刀往呂定均方向用刺的，
    刺到呂定均的手，血有噴出來，都是血，所以我看不清楚傷
    口在哪，呂定均是在屋內被刺，後來我就看到呂定均把被告
    往外推，被告還說：「出來混的，你不敢殺我，等我出來，
    一個一個都要還」，被告也有說「殺死你」，被告被壓制在
    地上時，只剩下1隻手可以動，拿刀在呂定均脖子畫來畫去
    ，被告當時身體不能動，還是不願意放下刀子，被告大概進
    來屋內2步，就被呂定均推出去等語（本院卷第257-272頁）
    ，互核其等證述之情節大致相符。此外並有東元醫療社團法
    人東元綜合醫院（下稱東元醫院）109年12月4日診斷證明書
    、告訴人傷勢相片5張、新竹縣政府警察局新湖分局109年12
    月3日扣押筆錄暨扣押物品目錄表、監視器影像翻拍照片5張
    、現場照片18張、警員林士淵109年12月4日職務報告、本院
    勘驗監視器錄影光碟筆錄、東元醫院110年3月18日東秘總字
    第1100000387號函、110年9月10日東秘總字第1100001529號
    函及所附病歷資料等件在卷足以證明（偵查卷第35、23-24
    、27-29、17-18、19-23、12頁、本院卷第99-129、171、32
    3-373頁），復有菜刀2把扣案可佐。被告於本院訊問時既不
    否認有於上開時地，持菜刀刺擊告訴人（本院卷第75頁），
    足認告訴人指述所受上開傷勢係被告行為所致等情，與事實
    相符，可以採信。
  ⒉按「行為人對於構成犯罪之事實，明知並有意使其發生者，
    為故意。」「行為人對於犯罪之事實，預見其發生，而其發
    生並不違背其本意者，以故意論。」刑法第13條第1 項、第
    2 項分別定有明文。不論其為「明知」或「預見」，行為人
    皆在主觀上有所認識，只是基於此認識進而係「使其發生」
    或「容任其發生」之強弱程度有別，前者為確定故意，後者
    為不確定故意，均屬故意實行犯罪行為之範疇。故行為人已
    預見其行為將可能造成他人死亡之結果，雖非有意使其發生
    ，然若仍執意實行該行為，而容任他人死亡結果之可能發生
    者，雖不成立殺人直接故意，但仍有殺人不確定故意之適用
    。又刑法上殺人與傷害之區別，應視加害人有無殺意為斷，
    不能因加害人與被害人素不相識，原無宿怨，即認為無殺人
    之故意。而被害人所受之傷害程度，固不能據為認定有無殺
    意之唯一標準，但加害人下手之輕重、加害之部位等，於審
    究犯意方面，仍不失為重要參考資料。故殺人決意，乃行為
    人的主觀意念，此主觀決意，透過客觀行為外顯；外顯行為
    則包含準備行為、實施行為及事後善後行為等，應就調查所
    得的各項客觀事實，審酌當時所存在的一切客觀情況，例如
    行為人與被害人的關係、行為人與被害人事前之仇隙，是否
    足以引起殺人的動機、行為當時的手段，是否猝然致被害人
    難以防備、攻擊力勁，是否猛烈足致使人斃命、攻擊所用器
    具、部位、次數，及犯後處理情況等予以綜合判斷，探究、
    認定行為人之主觀犯意。
  ⒊被告與證人林家麗家人間，長期因停車問題存有嫌隙乙情，
    為被告所承認（本院聲羈卷第20頁），於本案案發當日上午
    10點多因被告將冷氣壓縮機放置在近證人林家麗住處門口，
    導致告訴人之機車無法駛入而停放在被告住處大門右側，被
    告見狀找證人林家麗理論而起爭執，之後被告報警處理，警
    員處理結果是要求被告移走冷氣壓縮機，被告有將該壓縮機
    拉進屋內乙情，亦據證人林家麗於本院審理時證述明確（本
    院卷第258-260頁），並有證人林家麗所提出之說明相片10
    張、新竹縣政府警察局新湖分局110年10月12日竹縣湖警偵
    字第1100903535號函及所附110報案紀錄單、員警工作紀錄
    簿在卷可參（本院卷393-401、第379-385頁）。被告報警處
    理後卻是自己也要移走冷氣壓縮機，衡情被告對此結果必然
    不滿意，對於證人林家麗仍存有不滿之情緒亦可想而見，此
    由證人林家麗證述案發當時被告重複說「你們現在是要欺負
    我是不是？」乙情可徵，亦可認被告確有本案犯罪之動機。
  ⒋又依據本院勘驗現場監視器畫面顯示，被告於案發前之18時4
    6分12秒至18時54分12秒許，猶陪友人一同走出被告住處，
    一面行走一面交談，被告再獨自走回住處，期間被告走路的
    行為沒有出現酒醉不穩、步伐不穩及行動遲緩之情形（參本
    院卷第99-103頁編號1-8相片）；於18時54分至32秒至18時5
    5分03秒許期間，被告再次自住處走出並走至證人林家麗住
    處門口，左手持2把菜刀藏於身後，先站在門口整理頭髮，
    復以右手比劃示意屋內人開門（參本院卷第103-105頁編號9
    -13相片）。由被告上述客觀行為表現即無酒醉不穩情形、
    整理頭髮、將2把刀藏於身後，再佐以上述被告有說「你們
    現在是要欺負我是不是？」等情，均足認被告於案發當時並
    非如其所辯是處於酒醉、無意識的狀態。
  ⒌再者，於18時55分04秒至08秒期間，被告見證人林家麗住處
    大門開啟後，立即將右手所持菜刀往屋內方向刺擊1刀，左
    手所持菜刀也移到胸前，作勢刺擊第2刀（參本院卷第106-1
    07頁編號14-17相片及第389-391頁證人林家麗提出之相片2
    張），之後立即被告訴人往屋外推並壓制在地上，被告在被
    往外推的過程中，仍企圖以右手所持之菜刀往告訴人頭部攻
    擊等情，亦有監視器截圖畫面可證（本院卷第108-109頁編
    號18-21相片）；又被告於遭告訴人壓制在地後仍以左手所
    持之菜刀在告訴人脖子四周不斷地攻擊，除據證人即告訴人
    證述在卷外，並有監視器截圖畫面在卷足參（本院卷第110-
    113頁編號22-29相片）。被告以右手持菜刀欲往證人林家麗
    屋內刺擊當時，屋內近門口處係站立一位小孩（參本院卷第
    106頁編號14相片），被告竟仍毫無遲疑地持刀往屋內刺擊
    ，可見被告當時的行為決意甚堅；而該第1刀朝告訴人左肩
    靠近左胸方向刺擊並刺中告訴人之左上臂，然由被告第1刀
    下手之過程即乘告訴人毫無防備之際、部位及所造成之傷口
    極深（參本院卷第371頁）且使告訴人左上臂橈神經完全斷
    裂等情節，可見被告下手力道之重；佐以證人林家麗上開證
    稱被告有口出：「殺死你』一語，及被告遭壓制在地時仍緊
    握菜刀於告訴人脖子處企圖攻擊告訴人，均足以徵顯被告行
    為時忿恨不滿之情緒及不放棄攻擊之意念。扣案菜刀均為一
    面刃，均係金屬不銹鋼材質有照片2 張可稽（偵查卷第16頁
    ），可認扣案菜刀2把質地堅硬、刀鋒銳利，如持之向人刺
    擊，足以造成人體嚴重創傷，導致大量失血而死亡之結果，
    衡以人體上半身內有重要之器官，一旦遭鋒利刀刃插入，極
    有可能傷及動脈血管、心臟、肺臟等重要器官，客觀上足以
    致人於死，此為一般人生活經驗所明知之事理，亦應為被告
    主觀上所得預見，被告既能預見以菜刀往告訴人左肩靠近左
    胸方向刺擊，可能造成告訴人死亡之結果，卻仍執意為之而
    持刀刺擊，雖是刺到告訴人之左上臂，然被告刺擊第1刀後
    ，仍欲繼續刺擊第2刀，已如上述，堪認被告主觀上認為縱
    使告訴人因此發生死亡結果，亦不違背其本意，並容任其發
    生，被告具殺人之不確定故意，應屬明確。
㈢、綜上所述，被告及辯護人上開所辯，均不足採，本案事證明
    確，被告犯行可以認定，應予依法論科。
二、論罪科刑之理由：　　
㈠、核被告所為，係犯刑法第271 條第2 項、第1 項之殺人未遂
    罪。
㈡、被告已著手於殺人構成要件行為之實行，但未生死亡之結果
    ，為未遂犯，依刑法第25條第2 項規定，按既遂犯之刑減輕
    之。
㈢、爰審酌被告素行尚可，因停車糾紛而對鄰居存有不滿因而行
    兇之動機、目的、持利刃猛力刺擊告訴人手段兇狠，造成告
    訴人身、心受創嚴重，並影響工作及日常生活能力，欠缺尊
    重他人生命、身體法益之守法觀念，行為偏差，被告犯後始
    終否認犯行，辯稱以酒醉、無意識、不記得云云規避責任，
    犯罪後態度不佳，不知反省，且迄今未能與告訴人達成和解
    ，取得告訴人之諒解，及其高中肄業之智識程度、離婚、目
    前從事保全工作，平均月收入約新臺幣3萬元，需撫養母親
    等生活狀況等一切情狀，量處如主文所示之刑。
三、沒收：
　　扣案之菜刀2把，為被告所有，業據其供述在卷，為供犯本
    案所用之物，依刑法第38條第2項前段宣告沒收。
據上論結，應依刑事訴訟法第299 條第1項前段，判決如主文。
本案經檢察官沈郁智提起公訴，檢察官翁旭輝、孫立婷到庭執行
職務。
中　　華　　民　　國　　110 　年　　12　　月　　10　　日
                  刑事第五庭  審判長法  官  魏瑞紅
                                    法  官  陳麗芬      
                                    法  官  華澹寧
以上正本證明與原本無異。
如不服本判決應於收受本判決後20日內向本院提出上訴書狀，上
訴書狀應敘述具體理由。上訴書狀未敘述上訴理由者，應於上訴
期間屆滿後20日內補提理由書狀於本院(均須按他造當事人之人
數附繕本 )「切勿逕送上級法院」。 
中　　華　　民　　國　　110 　年　　12　　月　　10　　日
                                    書記官  呂苗澂

附錄論罪科刑法條：
中華民國刑法第271條
殺人者，處死刑、無期徒刑或10年以上有期徒刑。
前項之未遂犯罰之。
預備犯第1項之罪者，處2年以下有期徒刑。